最高法院刑事判決　　　　　　九十六年度台上字第二八九四號
上　訴　人　甲○○
　　　　　　乙○○
上列上訴人等因違反著作權法案件，不服台灣高等法院中華民國
九十五年十二月六日第二審更審判決（九十五年度上更(二)字第六
三五號，起訴案號：台灣板橋地方法院檢察署九十年度偵字第九
五一四、一八二一九號，九十一年度偵字第二二０六、一八一一
七號），提起上訴，本院判決如下：
    主  文
上訴駁回。
    理　由
按刑事訴訟法第三百七十七條規定，上訴於第三審法院，非以判
決違背法令為理由，不得為之。是提起第三審上訴，應以原判決
違背法令為理由，係屬法定要件。如果上訴理由狀並未依據卷內
訴訟資料，具體指摘原判決不適用何種法則或如何適用不當，或
所指摘原判決違法情事，顯與法律規定得為第三審上訴理由之違
法情形，不相適合時，均應認其上訴為違背法律上之程式，予以
駁回。本件原判決撤銷第一審關於論處上訴人甲○○、乙○○（
下稱上訴人等二人）共同以犯意圖銷售而擅自以重製之方法，侵
害他人之著作財產權之罪為常業罪刑部分之判決，改判仍論上訴
人等二人以共同以犯意圖銷售而擅自以重製之方法，侵害他人之
著作財產權之罪為常業罪，處甲○○有期徒刑貳年貳月；乙○○
有期徒刑壹年捌月，並為相關從刑之諭知。係依憑上訴人甲○○
於法務部調查局台北縣調查站（下稱台北縣調查站）或第一審審
理時供承：伊於宇鈿企業股份有限公司（下稱宇鈿公司）擔任經
理，負責電腦零件及電玩周邊設備之產品訂單，收到客戶訂單後
，會向廠商訂貨採購，貨到後再安排出貨；並曾擔任該公司會議
主席，討論公司之經營及業務狀況；嗣於原審上訴審並為認罪之
表示；暨上訴人乙○○供認：宇鈿公司出貨至泰國分公司後再送
交客戶時所填載之聯絡單，大都以伊及該分公司職員「封小姐」
為收受對象，伊並以自己名義在泰國盤谷銀行開設存款帳戶供宇
鈿公司在泰國收取貨款之用各等情不諱，並參酌告訴人美商任天
堂股份有限公司（下稱美商任天堂公司）、日商任天堂股份有限
公司（下稱日商任天堂公司）代理人溫惠美律師、黃子恬律師；
告訴人日商新力電腦娛樂股份有限公司（下稱新力公司）、日商
世雅股份有限公司（下稱世雅公司）代理人洪宗賢律師、洪振豪
律師分別於台北縣調查站詢問或第一審審理中之指訴，已判刑定
讞之同案被告何麗惠（經第一審法院判處有期徒刑參年）、羅淑
鎔（經第一審法院判處有期徒刑參年）、蔡碧華（經第一審法院
判處有期徒刑貳年貳月）、賴春薇（經第一審法院判處有期徒刑
貳年）、郭陳秀枝（經第一審法院判處有期徒刑貳年捌月）於台
北縣調查站詢問、檢察官偵查及第一審審理時均供承：於民國九
十年五月二十一日，自台北縣土城市○○路○段二十三巷二十五
弄一號四樓之宇鈿公司營業處所及台北縣土城市○○路一０八巷
十三弄五號一樓宇鈿公司倉庫所查獲之如原判決附表三、四所示
之物品，均係宇鈿公司生產或擬出售之物品；另同案被告何麗惠
再供稱：伊主要負責抄寫老闆郭承吉（第一審法院通緝中）和經
理甲○○所交代客戶訂購的電子零件IC、晶體等品名、數量之資
料，甲○○係負責採購、督導伊和賴春薇、郭陳秀枝、蔡碧華之
工作；羅淑鎔亦供陳：公司之業務由郭承吉負責，郭承吉不在時
，由甲○○代理；羅淑鎔並供以：宇鈿公司在泰國的分公司為Ｌ
Ｋ及ＬＫＣ，由乙○○負責，乙○○底下有一位助理「封小姐」
；郭陳秀枝供明：泰國分公司係由「封小姐」負責，並由宇鈿公
司派遣乙○○在當地監督，泰國分公司有向宇鈿公司叫貨；蔡碧
華供謂：宇鈿公司在國外的菲律賓、泰國及香港都有分公司，而
泰國的分公司代號為ＬＫ及ＬＫＣ，由乙○○及「封小姐」負責
各等語，及卷附告訴人美商任天堂公司就原判決附表三編號伍之
1至170所示之晶片（不含註明「無侵害商標或著作財產權」部分
）執行後所拍攝之照片一張、告訴人日商任天堂公司等分別就原
判決附表一所示之商標圖樣暨商品、原判決附表二所示之電腦程
式著作所取得之商標註冊證九件、美國著作權註冊證八件、原判
決附表三編號貳之 192、拾肆之2、拾肆之3等物品之外觀照片十
張、告訴人新力公司及世雅公司提出之國際商品條碼總會資料庫
查詢資料二件、中華民國商品條碼策進會網頁資料一件、第一審
法院就原判決附表三及附表四所示之物品實施勘驗之筆錄三份、
台北縣調查站人員搜索宇鈿公司及其營業處所時所拍攝之現場照
片、宇鈿公司會議紀錄等證據資料，而為論斷，已敘述其所憑之
證據及認定之理由。而以上訴人等二人否認有違反著作權法犯行
，上訴人甲○○辯稱：伊只是員工，並未與郭承吉共同經營；上
訴人乙○○辯以：伊並非宇鈿公司泰國分公司之負責人，亦不負
責訂貨及出貨之業務，僅在泰國收取貨款，再將之匯到宇鈿公司
指定之帳號各等語，係飾卸之詞，無足採取，在理由內依憑調查
所得證據，詳加指駁；並說明：（一）上訴人甲○○於八十七年
五月間，購得台北縣土城市○○路○段二十三巷二十五弄一號四
樓房屋後，隨即提供宇鈿公司作為變更登記之地址，顯見其與宇
鈿公司或郭承吉間關係之密切；參之上訴人甲○○供稱：伊曾製
作倉庫裝箱、包裝及出貨之準則，供作倉庫人員包裝出貨之依據
，並製訂宇鈿公司管理規章與作業流程，作為公司管理之依據云
云，及卷附宇鈿公司與下游廠商聯絡訂貨、出貨時所填載之聯絡
單，均由上訴人甲○○以Ａｍｙ名義簽名，且會計即同案被告賴
春薇所製作之會計憑證，須經上訴人甲○○簽名核准等情。足認
上訴人甲○○位居該公司重要職務，協助在逃被告郭承吉經營宇
鈿公司，難辭共同正犯之責任，與其月薪多寡，尚無必然關連。
（二）據上訴人乙○○所供，及綜合同案被告羅淑鎔等人之證詞
，足認上訴人乙○○確為宇鈿公司泰國分公司之負責人，並與「
封小姐」共同管理宇鈿公司在泰國之分公司；而縱認上訴人乙○
○並非泰國分公司之業務負責人，至少亦屬財務負責人無疑，仍
屬共同正犯。（三）上訴人甲○○於台北縣調查站供稱：在宇鈿
公司之板橋市營業處所查獲如原判決附表四編號壹－10的機器可
以燒錄任何程式，故應可燒錄任天堂「GAME BOY」之遊戲程式；
又同案被告郭陳秀枝亦供認：該機具在於測試IC電路板母片是否
能順利複製，若能順利複製，郭承吉會把母片做後續處理各等語
，足認宇鈿公司確實以電腦燒錄器重製之方式，將如原判決附表
二所示美商任天堂公司之電腦程式著作及如原判決附表一編號一
、二所示日商任天堂公司之商標圖樣載入扣案之晶片內，製成單
一之「Game Boy 」遊戲卡匣或數個遊戲軟體綜合之遊戲「 Game
Boy 」卡匣之情事。參之扣案如原判決附表四編號捌之會議紀錄
所載：「（蔡）碧華一直忙於整理 1305的IC及COPY IC（按：上
訴人甲○○於台北縣調查站供稱：所謂 COPY IC是指把一些程式
燒進IC裡，因為有些客戶向伊公司購買IC時，會要求燒錄一些程
式）；立虹IC若有，要開始寫GB（Game Boy）合卡」等語，益證
宇鈿公司所經營之業務，確實有意圖銷售而以重製之方法，侵害
美商任天堂公司如原判決附表二所示著作財產權，及於同一商品
使用與日商任天堂公司如原判決附表一編號一、二相同之註冊商
標等行為。（四）上訴人等二人及上開已判刑定讞之被告等人均
不否認宇鈿公司確將重製如原判決附表二所示電腦程式著作之卡
匣販賣，及宇鈿公司曾採購如原判決附表一所示商標圖樣，暨如
原判決附表三、四所示之說明書、包裝盒、紀念卡、標帖紙、透
明塑膠模、卡匣塑膠外殼、收容盒、SEGA卡匣、遊戲方向控制器
、金屬片、卡帶、螺絲釘及晶片（含零件）等物品。且其中所採
購之如原判決附表三編號貳之 192、拾肆之2、拾肆之3之物品上
復印製有新力公司、世雅公司之國碼及廠商代碼之商品條碼，及
如原判決附表三編號柒之10、柒之24、柒之66之物品上標有「MA
DE IN JAPAN 」字樣，以表示原產國為日本。足見宇鈿公司確實
有意圖營利而交付侵害著作財產權之物、行使偽造準私文書、販
賣明知為意圖欺騙他人而就商品原產國為虛偽標記之商品，並以
之為經營之業務。（五）宇鈿公司於八十九年八月間，將所重製
或採購之如原判決附表三、四所示侵害告訴人美商任天堂公司等
之商標權或著作財產權之物品，販賣予浤陽國際有限公司（下稱
浤陽公司）後，曾經台北縣調查站人員前往浤陽公司搜索，並扣
得如原判決附表五所示物品。嗣上訴人甲○○所參與之宇鈿公司
開會討論時，其做成結論之其中一項即載明：「浤陽公司的問題
，我們也會牽連，辦公室裡關於GAME文件、客戶資料及物品請收
藏好放箱子（要保留及不要保留請分開）」等語。另宇鈿公司出
貨至泰國分公司之遊戲卡匣包含數個遊戲軟體綜合之「Game Boy
」遊戲卡匣，此種卡匣必非真品，則上訴人乙○○既曾多次收受
該等聯絡單，當深知宇鈿公司從事買賣違法（重製）產品之業務
。復斟酌告訴人美商任天堂公司、日商任天堂公司、新力公司、
世雅公司所生產製造之相關遊戲卡匣產品，應有嚴格生產授權之
管理機制，然宇鈿公司在無任何合法授權文件之情況下，仍重製
或買賣前開仿冒品，上訴人等二人應確知悉為非法。（六）上訴
人乙○○另辯稱：依公訴人所訴，伊犯罪地在泰國，已在中華民
國領域外，且所犯罪名最輕本刑並非三年以上有期徒刑，縱使成
罪，依據刑法第七條之規定，亦不得加以處罰云云。然上訴人乙
○○係受宇鈿公司派至泰國分公司擔任負責人，並負責聯絡將宇
鈿公司所重製或採購之仿冒品輸往泰國，其犯罪地之一自係在中
華民國領域內，其與上訴人甲○○等人構成共同正犯，自不適用
刑法第七條規定之理由。從形式上觀察，原判決並無違背法令之
情形存在。甲○○上訴意旨略稱：（一）上訴人係受郭承吉僱用
，依指示製作宇鈿公司之管理規章暨作業流程，及執行其他事項
，月薪新台幣二萬餘元，並未朋分不法利益，自非經營者；且證
人賴春薇、羅淑鎔於原法院更一審時並未證述其可指示辦事；又
郭承吉賦予上訴人何種權限，原審並未具體說明；另上訴人主要
負責之電腦零件及電玩周邊設備之採購及出貨，均係合法業務，
未涉及違法。原判決擅自推論上訴人對宇鈿公司業務涉入甚深，
顯有認定事實未依證據之違法。（二）上訴人係受僱人，且宇鈿
公司願意負擔相關稅捐，伊才同意提供住所，供宇鈿公司登記為
營業處所，並非與宇鈿公司或郭承吉之關係密切。另上訴人雖曾
認罪，惟其範圍僅指受僱擔任經理，且郭承吉確有違反著作權之
部分，並未供認與郭承吉共同或協助營運宇鈿公司。（三）上訴
人於八十六年四月間，始擔任宇鈿公司經理職務，原判決認定上
訴人於宇鈿公司成立之始即擔任經理，亦有違誤；乙○○上訴意
旨略謂：（一）上訴人和甲○○等人並非共同正犯，因其僅承辦
泰國分公司之財務三年餘，均依郭承吉指示，為單純之匯款事宜
，而雖知道宇鈿公司販賣「Game Boy」遊戲卡匣，但不悉郭承吉
係侵害他人著作權。又上訴人從未返回台灣，參加宇鈿公司之會
議，如何與國內之甲○○等人有犯意聯絡或行為之分擔？原判決
認定上訴人為共同正犯，顯有判決理由不備之違法。（二）上訴
人從未負責聯絡將宇鈿公司所重製或採購之仿冒品出貨至泰國之
業務，原判決認定犯罪地之一在中華民國境內，即有違誤。再縱
認上訴人涉及本案，因所犯法定刑度均非最輕本刑為三年以上有
期徒刑，依刑法第七條及司法院釋字第一七六號解釋，我國法院
對上訴人並無審判權或管轄權。（三）上訴人於原審之選任辯護
人曾聲請調閱郭承吉自八十七年開始之入出境紀錄，以證明郭承
吉每隔一至一個半月便會親自到泰國分公司處理業務，故泰國地
區之負責人應為郭承吉無誤，然原審未加調查，自有應於審判期
日調查之證據未予調查之違法。（四）證人賴春薇及蔡碧華於原
法院更一審所為有利於上訴人之證言，原審未為採納，卻未說明
理由，僅節錄台北縣調查站之筆錄內容，並據泰國分支機構僅上
訴人係台灣人之情事，認定上訴人為泰國分公司之負責人，顯有
判決不載理由及擴大自由心證之違背法令事由各等語。惟查：（
一）證據之取捨及證據證明力之判斷，暨事實有無之認定，均係
事實審法院之職權，茍其取捨判斷與認定，並不違背論理法則及
經驗法則，即不容任意指為違法。又按以自己共同犯罪之意思，
參與實施犯罪構成要件以外之行為，或以自己共同犯罪之意思，
事先同謀，而由其中一部分人實施犯罪之行為者，均為共同正犯
，應就犯意聯絡範圍內之行為，同負全部責任。原判決已說明上
訴人甲○○擔任宇鈿公司經理，負責該公司大部分之買賣業務，
擁有宇鈿公司業務之決策權限，對其公司營業內容知之甚稔；又
上訴人乙○○為宇鈿公司泰國分公司之負責人，負責該地區向宇
鈿公司訂貨及交貨，並收取貨款之業務，亦當知悉其公司業務內
容，則上訴人等二人，長期受僱在宇鈿公司工作，負責主要業務
，自係基於共同犯罪之意思而為本件犯行，縱上訴人等二人並未
自始實施全部犯罪之構成要件之行為，仍應構成共同正犯之理由
，並無採證違反法則之違誤情形。上訴意旨無非就原審採證認事
之職權行使，任憑己見，再為事實上之爭執，並非依據卷內訴訟
資料執為指摘之適法第三審上訴理由。（二）審判期日應調查之
證據，係指與待證事實有重要關係，在客觀上顯有調查必要性之
證據而言，故其範圍並非漫無限制，必其證據與判斷待證事實之
有無，具有關連性，得據以推翻原判決所確認之事實，而為不同
之認定，始足當之。原判決既認本件罪證已臻明確，自係認上訴
人乙○○之原審選任辯護人聲請調閱郭承吉自八十七年至九十年
五月之入出境紀錄，並不足為有利上訴人之認定。其未為無益之
調查，核與應於審判期日調查之證據而未予調查之違法情形，並
不相當。乙○○上訴意旨執此指摘，亦非合法之第三審上訴理由
。（三）原判決採信同一被告之部分自白或證人之部分證言時，
當然排除其他部分之供詞或證言，此為法院取捨證據法理上之當
然結果，縱未於判決理由內說明捨棄他部分供詞或證言之理由，
仍與判決理由不備之情形迥異。原判決已認定上訴人乙○○確為
宇鈿公司泰國分公司之負責人，並於其理由內敘明上訴人乙○○
所辯不足採信之依憑，自係認證人賴春薇及蔡碧華於原法院更一
審時所證，仍不足為有利上訴人乙○○之認定。其雖未載明此部
分證言不足採信之理由，僅係理由之敘述較為簡略，仍與法律規
定判決理由不備之違法情形，不相適合。自不得執此指摘，資為
正當之第三審上訴理由。（四）其餘上訴意旨，則置原判決之明
白論斷於不顧，或仍持原判決已說明理由而捨棄不採之陳詞辯解
，再為事實上之爭執，或就屬於事實審法院採證認事職權之行使
，或就同一證據資料為相異之評價，或就不影響於判決本旨之枝
節事項，全憑己見，任意指摘，難謂已符合首揭法定上訴第三審
之要件。其上訴均違背法律上之程式，應予駁回。
據上論結，應依刑事訴訟法第三百九十五條前段，判決如主文。
中　　華　　民　　國　九十六　年　　五　　月  三十一  日
                      最高法院刑事第五庭
                          審判長法官  邵　燕　玲
                                法官  張　清　埤
                                法官  陳　世　雄
                                法官  蔡　國　在
                                法官  洪　佳　濱
      本件正本證明與原本無異
                                      書  記  官
中　　華　　民　　國　九十六　年　　六  　月 　 四    日
                                                   ｍ
